臺灣板橋地方法院民事判決　九十一年度訴字第三四二號
　　原　　　告　乙○○
　　被　　　告　甲○○
右當事人間請求清償債務事件，本院判決如左：
    主    文
原告之訴駁回。
訴訟費用由原告負擔。
    事    實
甲、原告方面：
    壹、聲明：求為判決被告應給付原告新台幣〔下同〕伍拾玖萬伍仟元，及自民國
              〔下同〕八十九年三月二十八日起至清償日止，按週年利率百分之伍
              計算之利息〔參見本院卷第二十一頁〕。
    貳、陳述：
          一、緣訴外人即主債務人蔡俊芳前積欠原告陸拾萬元〔原告於九十一年四
              月八日所具民事準備書狀載為壹佰貳拾捌萬元〕，嗣於八十七年六月
              二十三日，邀同被告甲○○任連帶保證人，與原告成立和解，和解後
              ，訴外人蔡俊芳仍未履行債務，原告乃訴請臺灣嘉義地方法院以八十
              九年度訴字第二五三號民事判決，判令蔡俊芳給付欠款與原告，業經
              判決原告勝訴確定，惟蔡俊芳現無財產可供執行，尚積欠原告伍拾玖
              萬伍仟元，爰依連帶保證之法律關係訴請被告如數給付右開款項。
          二、對被告答辯所為之陳述：
              〔一〕原告前曾以訴外人蔡俊芳涉嫌詐欺向台灣板橋地方法院檢察署
                    提出告訴，嗣由鈞院刑事庭以八十七年度易字第二五一八號審
                    理時，應審判長建議，以之前和解未履行，雙方〔指原告與蔡
                    俊芳〕再進行協調清償方案，始有八十七年十月二十一日之和
                    解。查前後兩次和解書所載債權之金額同為一百二十八萬元，
                    並未超過第一次和解書載債權金額，『仍係第一張和解內容之
                    債務』，被告當應依保證關係負連帶保證責任。
              〔二〕依民法第三百二十條新債清償之規定，新債務不履行時，舊債
                    務不消滅，主債務人蔡俊芳並未依第二次和解書所載條件履行
                    ，原告當可按第一次和解書所載內容請求被告履行〔參見原告
                    於九十一年四月八日所具民事準備書狀〕。
    參、證據：提出─
          一、八十七年六月二十三日原告與蔡俊芳、甲○○簽立之和解書影本壹件
              〔附本院九十年度促字第六一一四二號卷內，本院卷第一二頁、第二
              三頁同〕。
          二、臺灣嘉義地方法院八十九年度訴字第二五三號民事判決影本壹件〔附
              本院九十年度促字第六一一四二號卷內，本院卷第二五頁、第二六頁
              同〕。
          三、銀行存摺摘錄影本〔附本院卷第二一之一頁至第二一之三頁〕。
          四、蔡俊芳於八十七年七月二十日書立之切結書影本壹件〔附本院卷第二
              二頁〕。
          五、八十七年十月二十一日原告與蔡俊芳簽立之和解書影本壹件〔附本院
              卷第二四頁〕
乙、被告方面：
    壹、聲明：求為判決駁回原告之訴
    貳、陳述：
          一、原告曾以〔與〕主債務人做第二次和解，但第二次和解並未通知被告
              〔參見本院卷第二０頁〕，「〔原告提出之「八十七年六月二十三日
              原告與蔡俊芳、甲○○簽立之和解書影本壹件」〕是的，那是我所簽
              立。」〔參見本院卷第三一頁〕。
          二、被告雖於八十七年六月二十三日，為訴外人蔡俊芳之連帶保證人〔連
              帶保證金額為壹佰貳拾捌萬元〕，而與原告簽立右開和解書，惟原告
              於簽立右開和解書後，於「八十七年十月二十一日」，未通知被告，
              未經被告同意〔參見本院九十一年四月八日言詞辯論筆錄〕，改以『
              新條件』另與主債務人蔡俊芳成立和解，並由舒正本律師見證，自八
              十七年十月二十一日原告另與主債務人成立和解之日起，被告應已免
              除連帶保證責任〔參見本院卷第三三頁〕。
    參、證據：提出八十七年六月二十三日原告與蔡俊芳、甲○○簽立之和解書影本
              壹件〔附本院卷第二八頁〕。
    理    由
甲、兩造爭執要旨：
    壹、原告起訴主張：主債務人蔡俊芳前積欠原告陸拾萬元〔原告於九十一年四月
        八日所具民事準備書狀載為壹佰貳拾捌萬元〕，嗣於八十七年六月二十三日
        ，邀同被告甲○○任連帶保證人，與原告成立和解，和解後，訴外人蔡俊芳
        仍未履行債務，尚積欠原告伍拾玖萬伍仟元，爰依連帶保證之法律關係訴請
        被告如數給付上開款項。
    貳、被告則以：被告雖於八十七年六月二十三日，為訴外人蔡俊芳之連帶保證人
        〔連帶保證金額為壹佰貳拾捌萬元〕，而與原告簽立右開和解書，惟原告於
        簽立右開和解書後，於「八十七年十月二十一日」，未通知被告，未經被告
        同意，改以『新條件』另與主債務人蔡俊芳成立和解，自八十七年十月二十
        一日原告另與主債務人成立和解之日起，已免除連帶保證責任，爰求為判決
        駁回原告之訴。
乙、得心證之理由：
    壹、原告主張主債務人蔡俊芳前積欠原告壹佰貳拾捌萬元，於八十七年六月二十
        三日，邀同被告甲○○任連帶保證人，與原告成立和解之事實，與被告主張
        「被告．．．於八十七年六月二十三日，為訴外人蔡俊芳之連帶保證人〔連
        帶保證金額為壹佰貳拾捌萬元〕，而與原告簽立右開和解書，．．．」、「
        〔原告提出之「八十七年六月二十三日原告與蔡俊芳、甲○○簽立之和解書
        影本壹件」〕是的，那是我所簽立。」等情，互核相符，並有兩造各別提出
        之「八十七年六月二十三日原告與蔡俊芳、甲○○簽立之和解書影本壹件」
        足稽，堪認原告此部份主張為真正。
    貳、按「就定有期限之債務為保證者，如債權人允許主債務人延期清償時，保證
        人除對於其延期已為同意外，不負保證責任。」，固為民法第七百五十五條
        明定，惟如債權人與主債務人約明『提前清償』時，保證人即無援引上開規
        定主張免責之餘地。關於被告主張原告於「八十七年十月二十一日」，未通
        知被告，未經被告同意，改以『新條件』另與訴外人蔡俊芳成立和解壹節。
        查：
        一、八十七年六月二十三日原告與蔡俊芳、被告甲○○簽立之和解書，第一
            條載明：「乙方〔指蔡俊芳〕積欠甲方〔原告乙○○〕新台幣〔下同〕
            壹佰貳拾捌萬元正，經協議由乙方分期償還，自『八十七年七月七日』
            起，每月七日將壹萬伍仟元匯入甲方板橋光復郵局〔局號：０三一一一
            七之四，第０一六０四九之七帳號〕內」，第二條載明：「「乙方〔指
            蔡俊芳〕應按時償還前揭債務，如有一期未按時清償時，『視為全部到
            期。」〔參見本院卷第十二頁正面〕，被告甲○○固係就定有期限之債
            務而為保證。惟據「八十七年六月二十三日」成立之和解按月清償壹萬
            伍仟元，清償期歷『捌拾陸個月』〔最後一期未滿壹萬伍仟元之餘額仍
            計為一期〕，迄「九十四年八月」始全部清償完畢。
        二、被告主張「原告於八十七年十月二十一日，未通知被告，未經被告同意
            ，改以『新條件』另與訴外人蔡俊芳成立和解，並由舒正本律師見證」
            之事實，固有原告提出之「八十七年十月二十一日原告與蔡俊芳簽立之
            和解書影本壹件」足稽〔附本院卷第二四頁〕。惟：
            〔一〕若依「八十七年六月二十三日」成立之前開和解書履行，迄「八
                  十七年十月二十一日」，歷四月，主債務人僅需清償『陸萬元』
                  。但「八十七年十月二十一日」之和解書第一條載主債務人蔡俊
                  芳『已償還陸萬伍仟元，於簽立和解書同時，支付甲方現金『貳
                  拾萬元』，另交付彰化商業銀行北三重埔分行第0000000
                  之五帳號，ＡＫ0000000票號，面額拾萬元之支票乙張〔
                  票期八十七年十二月十八日〕」。以主債務人清償之金額遠『逾
                  』依「八十七年六月二十三日」成立之前開和解書應清償之金額
                  ，自係約定『提前清償』而非『延期清償』，被告不能免除保證
                  責任，此其一。
            〔二〕再查，「八十七年十月二十一日」另立之和解書第二條載「乙方
                  〔指蔡俊芳〕本年可領取之年終獎金拾萬元正，乙方承諾於八十
                  八年二月十日前清償甲方。」，第三條載明：「另乙方〔指蔡俊
                  芳〕承諾自八十七年十一月起至八十八年二月止，每月七日以前
                  還貳萬伍仟元」〔參見本院卷第二四頁〕，執之與「八十七年六
                  月二十三日」成立之前開和解書約明按月清償壹萬伍仟元相較，
                  原告與主債務人蔡俊芳另立之和解書係約定『提前清償』而非『
                  延期清償』，被告不能免除保證責任，此其二。
            〔三〕依「八十七年十月二十一日原告與蔡俊芳簽立之和解書第四條約
                  明：「餘款柒拾壹萬伍仟元，乙方〔指蔡俊芳〕承諾每月七日以
                  前償還壹萬伍仟元，合計四十七期，最後一期償還貳萬伍仟元。
                  」，亦有八十七年十月二十一日另立之和解書影本足參〔附本院
                  卷第二四頁〕，所約定之清償期亦較「八十七年六月二十三日原
                  告與蔡俊芳、被告甲○○簽立之和解書」約定之清償期『早』，
                  ，原告與主債務人蔡俊芳另立之和解書係約定『提前清償』而非
                  『延期清償』，被告不能免除保證責任，此其三。
    參、主債務人蔡俊芳原積欠原告之金額為壹佰貳拾捌萬元，業見前述，原告於聲
        請本院核發九十年度促字第六一一四二號支付命令時，主張未償餘額為「伍
        拾伍萬元」，此有原告所具民事支付命令聲請狀足參，被告於本院審理中，
        具「陳情書」一件，主張主債務人蔡俊芳已清償與原告之款項為「柒拾參萬
        元」〔參見本院卷第二七頁〕，是被告主張主債務人蔡俊芳未償餘額亦為「
        伍拾伍萬元」，就此部份，兩造之主張相符，參酌原告提出臺灣嘉義地方法
        院八十九年度訴字第二五三號民事判決，判令主債務人蔡俊芳給付與原告之
        金額，亦為「伍拾伍萬元」〔參見本院卷第二五頁〕，凡此情節，堪認系爭
        債權「已償金額」為『柒拾參萬元』，未償餘額僅為「伍拾伍萬元」。原告
        嗣後『改主張』謂『未償債權餘額為「伍拾玖萬伍仟元」』云云，自非可信
        ；茲需再審酌者，乃上項未償餘額『伍拾伍萬元』，對被告言之，清償期業
        否屆至？原告得否請求被告一次給付。查：八十七年六月二十三日原告與蔡
        俊芳、被告甲○○簽立之和解書第一條載明：「乙方〔指蔡俊芳〕積欠甲方
        〔原告乙○○〕新台幣〔下同〕壹佰貳拾捌萬元正，經協議由乙方分期償還
        ，自『八十七年七月七日』起，每月七日將壹萬伍仟元匯入甲方板橋光復郵
        局〔局號：０三一一一七之四，第０一六０四九之七帳號〕內」，據此，自
        「八十七年七月七日」至本案辯論終結之「九十一年四月十七日」止，已屆
        清償期者『肆拾陸期』、金額合計為「陸拾玖萬元」，惟主債務人業已清償
        與原告「柒拾參萬元」，業見前述，顯逾已屆期應償之金額，原告就未屆清
        償期之債權，訴請被告給付，已非有據，其訴請被告將未償餘額一次清償，
        尤乏依據，不應准許。
    肆、從而，原告依連帶保證之法律關係，請求被告給付原告伍拾玖萬伍仟元，及
        八十九年三月二十八日起至至清償日止，按週年利率百分之伍計算之利息，
        為無理由，應予駁回。
丙、結論：本件原告之訴為無理由，依民事訴訟法第七十八條，判決如主文。
中　　　華　　　民　　　國　　九十一　　年　　　四　　　月　　 十七　　 日
                                臺灣板橋地方法院民事第二庭
~B法　　　官　陳福來
右為正本係照原本作成。
如對本判決上訴，須於判決送達後廿日內向本院提出上訴狀。
中　　　華　　　民　　　國　　九十一　　年　　　四　　　月　　 十七　　 日
~B法院書記官　李威賜
